【裁判字號】    89,易,1509
【裁判日期】    890608
【裁判案由】    違反公司法
【裁判全文】
臺灣臺中地方法院刑事判決                        八十九年度易字第一五九號
    公  訴  人  台灣台中地方法院檢察署檢察官
    被      告  乙○○
                戊○○
                丙○○
                甲○○
                庚○○
                丁○○
                己○○
右列被告因違反公司法案件，經檢察官提起公訴（八十九年度偵字第一五三七號），
本院判決如左：
    主  文
乙○○公司負責人，違反公司不得經營登記範圍以外之業務之規定，處拘役伍拾日，
如易科罰金，以參佰元折算壹日。
戊○○、丙○○共同連續在公眾得出入之場所賭博財物，各處罰金伍仟元，如易服勞
役，均以參佰元折算壹日。
庚○○連續在公眾得出入之場所賭博財物，處罰金參仟元，如易服勞役，以參佰元折
算壹日。
己○○連續在公眾得出入之場所賭博財物，處罰金參仟元，如易服勞役，以參佰元折
算壹日。
甲○○、丁○○在公眾得出入之場所賭博財物，各處罰金貳仟元，如易服勞役，均以
參佰元折算壹日。
扣案之電動遊戲機具（均含ＩＣ板）陸台及賭資新台幣壹仟陸佰柒拾元，均沒收。
    事  實
一、乙○○係設在台中縣大里市○○路三四一巷二號百彗有限公司（公訴人誤載為百
    慧有限公司，又下稱百彗公司）之負責人，明知該公司登記之營業項目為：(一)超
    級市場之經營；(二)食品罐頭、雜貨、家庭五金、及百貨批發與零售；(三)前各項有
    關商品之進出口代理經銷與買賣等項，不及於電動遊戲機具業務之經營。竟基於
    賭博之概括犯意，自民國八十八年八月間某日起，在上址由百彗公司所經營之百
    慧便利商店之公眾得出入場所內，擺設電動遊戲機具六台（包含俗稱水果盤單機
    一台、麻將一台、滿天星一臺、撲克牌二臺、加洲飛艇一台），供客人消費把玩
    ，而經營登記範圍以外之電動遊戲機具業務。又客人把玩該等電動遊戲機具時，
    係以一比一比例開分押注，俟玩畢洗分後，所剩餘分數倘達三百分者，可兌換娃
    娃布偶一只，持娃娃布偶可依原比例兌換現金或該便利商店內之商品，其後復更
    改為洗分後即可直接兌換現金或商品；反之，若未押中，則所下賭注均歸乙○○
    贏取，而以此方式連續與不特定之人賭博財物。乙○○並自同年十月間起，以月
    薪新台幣（下同）三萬三千元之代價雇用有賭博概括犯意聯絡之戊○○、丙○○
    、徐鳳純（另由檢察官分案偵辦）等人，在百慧便利商店從事收銀、補貨、開、
    洗分及兌換現金等工作，並輪流看顧電動遊戲機具。嗣於八十八年十月九日凌晨
    二時許，適有甲○○、庚○○、丁○○、己○○（按己○○於警訊及檢察官偵訊
    時冒用胞兄許建志名義應訊，其涉犯偽造署押罪部分，業經本院以八十九年度易
    字第一０三八號判處有期徒刑四月在案；而公訴人原以許建志之名起訴，嗣更正
    為己○○）等四人在上開場所賭玩電動遊戲機具時，經警當場查獲，並扣得上開
    電動遊戲機具六台及機具內之賭資一千六百七十元。另己○○於查獲前之八十八
    年十月二日，亦至上址賭玩電動遊戲機具一次；庚○○於查獲前之不詳時間，亦
    連續至上址賭玩電動遊戲機具三次。
二、案經台中縣警察局霧峰分局報請台灣台中地方法院檢察署檢察官偵查起訴。
    理  由
一、訊據被告乙○○、戊○○、庚○○對右揭事實均供承不諱；被告甲○○、丁○○
    、己○○固坦認於上開時地把玩該店內之電動遊戲機具，惟均矢口否認有何賭博
    犯行，並均辯稱：不知道可兌換現金或店內商品云云；而被告丙○○未於本院審
    理時到庭，然其於警、偵訊時辯稱：伊只有做超商的事，後面的事（指電動機具
    ）由戊○○負責，伊沒有兌換錢或商品給顧客，客人要把玩電動機具時，伊告訴
    客人這是純娛樂性的機台，不可兌換現金或店內商品云云。惟查：
（一）被告乙○○為百彗公司之負責人，而百彗公司登記之營業項目為：(一)超級市場
      之經營；(二)食品罐頭、雜貨、家庭五金、及百貨批發與零售；(三)前各項有關商
      品之進出口代理經銷與買賣等項，不及於電動遊戲機具業務之經營，此有公司
      基本資料查詢表一紙在卷可稽；又由百彗公司所經營之百慧便利商店，其店內
      擺放六台電動遊戲機具供客人把玩，有該電動遊戲機具扣案可憑。由是足見被
      告乙○○自白涉犯違反公司法部分，核與事實相符。
（二）被告己○○於八十八年十月九日警訊時供稱：「我於警方查獲前五分鐘左右進
      入百慧超市，向丙○○換取三百元，輸了幾十塊錢；我於八十八年十月二日上
      午八時許，第一次前往該超商把玩電動玩具機台，當時把玩麻將機台，共把玩
      新台幣八十元之硬幣，輸了我就離開，我當時剛進入時，剛好有客人要離開，
      向櫃檯說要洗分，說要換商品，而我知道後才去把玩電玩」；又被告庚○○於
      八十八年十月九日警訊時供稱：「我去把玩電玩有四次，共換取店家內洗髮精
      、沐浴精、愛地潔等東西，這些物品都是向櫃台戊○○、丙○○等二人換取物
      品」，另於八十八年十一月二十五日警訊時復供稱：「該百慧超商店員並無事
      前告知玩賭方式，亦無張貼玩賭方式，我是於打完電玩機具後欲離開時，詢問
      該超商店員（即丙○○）是否可以將積分兌換店內商品，而丙○○叫我繼續把
      積分玩掉，而我也繼續玩，但積分一直增加，後來不想再玩了，又問店員丙○○，他才讓我兌換店內商品，如洗髮精、沐浴精、愛地潔等商品，該商品約值
      新台幣四、五百元左右，我當時是水果盤，我只兌換過一次，第二、三次因未
      贏得積分沒有兌換商品，第四次即被告警方查獲」，核與被告乙○○、戊○○
      於本院審理中供述客人可以機台上之分數兌換現金或店內等值商品之情節相符
      。足徵被告丙○○於偵查中所供陳不可兌換現金或貨品等語，不足採認；而己○○於本院審理時翻異前供，亦屬卸責之詞；再被告甲○○、丁○○係與己○○、庚○○同時在店內把玩電動遊戲機具時而為警查獲，自無獨漏而不知可兌
      換現金或店內等值商品之理。從而被告己○○、甲○○、丁○○於本院審理中
      空言否認犯行，顯係畏罪卸責之詞，不足採信。此外，復有當場查獲之電動遊
      戲機具（均含ＩＣ板）六台及賭資一千六百七十元扣案可資佐證。本件事證明
      確，被告等人之犯行均堪認定。
二、核被告乙○○所為，係犯公司法第十五條第三項、第一項之罪，及刑法第二百六
    十六條第一項前段之普通賭博罪；被告戊○○、丙○○、己○○、甲○○、庚○○、及丁○○等人，均係犯刑法第二百六十六條第一項前段之普通賭博罪。被告
    乙○○、戊○○、丙○○與徐鳳純等四人間，就普通賭博罪部分，有犯意聯絡及
    行為分擔，均為共同正犯。又被告乙○○等四人之多次賭博犯行；被告己○○之
    二次賭博犯行；被告庚○○之四次賭博犯行，均時間緊接，犯罪構成要件相同，
    顯係基於概括犯意反覆為之，均應依連續犯之規定以一罪論，並加重其刑。被告
    乙○○所犯違反公司法及普通賭博二罪間，有方法與目的之牽連關係，為牽連犯
    ，應從一重之違反公司法第十五條第三項、第一項之罪處斷。本院審酌被告乙○○擺設電動遊戲機具與人賭博財物，所為助長賭風，危害社會善良風氣，犯行較
    重；被告戊○○、丙○○受雇於乙○○負責看顧電動遊戲機具及兌換現金、商品
    工作，犯行較輕；被告甲○○、己○○、庚○○、丁○○等人犯罪之動機、手段
    ，犯後態度等一切情狀，分別量處如主文所示之刑，並分別諭知易科罰金及易服
    勞役之折算標準。扣案之電動遊戲機具（均含ＩＣ板）六台，係當場賭博之器具
    ；賭資一千六百七十元，為在賭檯處之財物，均應依刑法第二百六十六條第二項
    規定宣告沒收。
三、被告己○○於被查獲前之八十八年十月二日賭玩電動遊戲機具一次，及被告庚○○於查獲前之不詳時間連續賭玩電動遊戲機具三次之犯行部分，雖未經起訴，惟
    與起訴經判決有罪部分，有連續犯之裁判上一罪關係，已如前述，為起訴效力所
    及，本院應併予審理判決。
四、被告丙○○經合法傳喚，此有本院送達證書在卷可按，其無正當理由不到庭，本
    院認係應科罰金之案件，故不待其陳述逕行判決。
據上論斷，應依刑事訴訟法第二百九十九條第一項前段、第三百零六條，公司法第十
五條第三項、第一項，刑法第十一條前段、第二十八條、第五十六條、第二百六十六
條第一項前段、第二項、五十五條、第四十一條、第四十二條第二項，罰金罰鍰提高
標準條例第一條前段、第二條，判決如主文。
中      華      民      國      八十九      年      六      月    八    日
                                        法  官  游 文 科
右正本證明與原本無異。
如不服本判決，應於送達後十日內向本院提出上訴狀（須附繕本），上訴於台灣高等
法院台中分院。
                                        書記官
中      華      民      國      八十九      年      六    月    八    日
附錄論罪科刑法條：
公司法第十五條第一項、第三項：
公司不得經營登記範圍以外之業務。
公司負責人違反前項規定時，各處一年以下有期徒刑、拘役或科或併科新台幣十五萬
元以下罰金，並賠償公司因此所受之損害。
刑法第二百六十六條：
在公共場所或公眾得出入之場所賭博財物者，處一千元以下罰金（罰金部分業已提高
十倍為一萬元）。但以供人暫時娛樂之物為賭者，不在此限。
當場賭博之器具與在賭檯或兌換籌碼處之財物，不問屬於犯人與否，沒收之。


司法院資訊處製作；財團法人民間司法改革基金會備份。
